臺灣臺北地方法院刑事判決　　　　　　　　　　　　九十二年度交訴字第一二四號
　　公　訴　人　臺灣臺北地方法院檢察署檢察官
　　被　　　告　甲○○
右列被告因公共危險等案件，經檢察官提起公訴（九十二年度調偵緝字第一六四號）
，本院判決如左：
    主  文
甲○○從事業務之人，因業務上之過失傷害人，處有期徒刑肆月；又駕駛動力交通工
具肇事，致人受傷而逃逸，處有期徒刑柒月。應執行有期徒刑拾月。
    事  實
一、甲○○（
    日變更為Ｚ000000000號）為計程車行之司機，以駕駛營業小客車載運
    不特定人為業，為從事駕駛業務之人。於民國九十一年十月十五日七時五十分許
    ，駕駛當時屬伊斯蘭交通企業有限公司所有車牌號碼六Ｄ─一五六號營業小客車
    ，沿臺北縣新店市○○路由碧潭往中和方向車道行駛，行近該路段一０七號附近
    時，原應注意汽車行駛時，駕駛人應注意車前狀況，並隨時採取必要安全措施，
    又汽車超車時，對面有來車交會，不得超車，而依當時情形係天候晴，有日間自
    然光線，路面狀況為乾燥、無缺陷、無障礙物且視距良好，並無不能注意之情事
    ，詎甲○○竟疏未注意及此，貿然超車而駛入來車車道內，適有楊福興騎乘車牌
    號碼ＯＸＩ─四五二號重型機車，沿同路對向即由中和往碧潭方向車道行駛而至
    ，甲○○見狀閃避不及，其所駕駛前揭營業小客車左後照鏡撞及在對向車道由楊
    福興所騎乘重型機車之左側把手，楊福興遭此撞擊後人車倒地，因而受有左側肱
    骨粉碎性骨折之傷害。
二、甲○○明知駕駛上開動力交通工具與楊福興所騎乘機車肇事，並致楊福興受傷，
    惟仍未下車協助救護旋駕車離去，適有乙○○騎乘重型機車沿同路同向行駛在甲
    ○○所駕駛營業小客車後方，因目擊本件車禍發生並立即記下甲○○所駕駛營業
    小客車之全部車牌號碼，嗣將其追躡肇事車輛所記下車牌號碼告知楊福興，經報
    警處理，始為警循線查獲。
三、案經楊福興訴由臺北縣政府警察局新店分局報請臺灣臺北地方法院檢察署檢察官
    偵查後起訴。
    理  由
一、訊據被告甲○○固坦承其係計程車司機，於右揭時、地，駕駛前述車牌號碼營業
    小客車搭載欲趕赴機場之年籍資料不詳乘客，行經前揭肇事路段時因超車之故曾
    駛入來車車道內，惟矢口否認有何肇事逃逸等犯行，並以：案發當時並不清楚有
    出車禍的情形，所以就駕車離去，伊實無肇事後逃逸之故意等語，資為辯解（參
    見本院九十三年三月五日訊問筆錄）。
二、惟查：
(一)、關於被訴刑法第二百八十四條第二項前段業務過失傷害人部分：
１、本件車禍發生之經過，業據告訴人楊福興於九十一年十月二十日警局詢問、同年
    十二月十八日檢察官偵訊及於本院於九十二年十二月十二日準備程序、九十三年
    六月十八日審理時均指述：伊騎乘機車沿臺北縣新店市○○路由中和往碧潭方向
    車道行駛至肇事地點，突見被告所駕駛營業小客車因超車由對向車道跨越中心線
    迎面而來，致其閃避不及所騎乘重型機車左側把手與被告所駕駛前揭營業小客車
    左側葉子板發生擦撞而肇事等語綦詳，核予當時騎乘機車適經肇事現場而目擊事
    發經過之證人乙○○，於九十一年十月十八日警局詢問、同年十二月十八日檢察
    官偵訊及本院前揭期日審理時所證述：伊騎乘機車由碧潭往中和方向車道行駛，
    被告所駕駛營業小客車從伊車左後方超越後，正欲繼續超越前方車輛而向左切入
    對向車道時，竟與由對向車道駛來告訴人所騎乘重型機車發生碰撞之情節相符，
    且上述車禍發生經過之客觀事實，有臺北縣政府警察局新店分局製作之道路交通
    事故調查報告表、交通事故當事人通訊資料表、道路交通事故補充資料表、自首
    調查表、車籍作業系統查詢認可資料各一份、交通事故現場照片及車輛採證照片
    共十八幀等件附卷可稽，另告訴人因本件車禍受有如前揭事實欄第一項所載之傷
    害，業據其提出天主教耕醫院永和分院診斷證明書一紙在卷為憑，況被告於九十
    一年十月十九日警局詢問及本院於九十三年三月五日準備程序、九十三年六月十
    八日審理時，均不否認當時行經肇事地點時，因超車駛入對向車道等節，足徵告
    訴人指述騎乘機車確因被告駕車突然跨越車道分向線而駛入來車內，致其閃避不
    及而倒地受創等情，信而有徵。
２、按汽車行駛時，駕駛人應注意車前狀況，並隨時採取必要之安全措施；又汽車超
    車及讓車時，應依左列規定：二、在學校、醫院或其他設有禁止超車標誌、標線
    處所、地段或對面有來車交會或前行車連貫二輛以上者，不得超車；本件車禍發
    生時所適用之道路交通安全規則第九十四條第三項、第一百零一條第二款分別定
    有明文。被告為領有駕駛執照之人，其駕車自應注意上述道路交通安全規定，況
    依卷附道路交通事故調查報告表各欄項目明細，當時情況有日間自然光線，路面
    狀況為乾燥、無缺陷、無障礙物且視距良好之市區○○道路，並無不能注意之情
    事，再依卷附交通事故調查報告表所附事故現場圖及現場照片所示，肇事地點係
    雙向二車道之道路，路面劃有虛黃線之分向線，被告疏未注意前揭規定，在肇事
    路段疏未注意車前狀況，在對面有來車交會之情況下，貿然駛入對向車道，致撞
    及由對向車道駛來之告訴人所騎乘機車，被告有過失甚明，再本件事故發生後，
    告訴人所騎乘機車失控向右倒地，有右側車身損壞、右照後鏡損壞等車損情況，
    有道路交通事故補充資料表在卷可按，告訴人因而受有左側肱骨粉碎性骨折之傷
    害，已詳如前述，是由前揭告訴人及證人乙○○所證述事發經過、告訴人機車於
    事故發生後之倒地位置及車損情況等情可知，被告所駕駛營業小客車沿臺北縣新
    店市○○路由碧潭往中和方向車道行駛至肇事地點時，疏未注意車前狀況且在對
    面有來車交會之路段貿然駛入來車之車道內，撞及該處正在對向車道內行駛由告
    訴人所騎乘機車，其就本件車禍之發生肇致告訴人受傷，顯有過失，被告之過失
    犯行與告訴人受傷間，顯有相當因果關係。
３、綜上，被告所辯各節，無非卸責之詞，不足採信，本件事證明確，被告關於業務
    過失致人受傷害此部分之犯行堪予認定，應依法論科。
(二)、關於被訴刑法第一百八十五條之四駕駛動力交通工具肇事，致人受傷而逃逸部分
    ：
１、被告雖矢口否認當時隨即察知肇事情節，然當日告訴人騎乘機車沿臺北縣新店市
    市○○路由中和往碧潭方向車道行駛，行近該路段一０七號前時，詎遭同路對向
    車道行駛至該處之營業小客車，違規跨越分向線駛入來車車道所撞及，致渠人車
    倒地受傷，然肇事車輛旋即駛離現場等情，此經告訴人分別於九十一年十月二十
    日警局詢問、同年十二月十八日檢察官偵訊及於本院於九十二年十二月十二日準
    備程序、九十三年六月十八日審理期日中均指訴綦詳，並與證人即當日騎乘重型
    機車沿同路對向即由碧潭往中和方向車道行駛在肇事車輛即被告所駕駛營業小客
    車後方，聽聞事故發生聲響並目睹肇事車輛駛離之乙○○，於九十一年十月十八
    日警局詢問、同年十二月十八日檢察官偵訊及本院前揭期日審理時所證述情節一
    致，前已述及，又本件肇事車輛之車牌號碼，係前揭證人乙○○騎乘機車行至肇
    事地點，適見車禍發生並將追躡肇事車輛所記下車牌號碼後，折返肇事現場告知
    告訴人，迨警員到場處理時，遂交給處理事故的警員等情，業據當時到場處理本
    件車禍事故之台北縣政府警察局交通隊新店分隊警員李柏青註記在道路交通事故
    調查報告表所附事故現場圖上甚明，而證人乙○○當時騎乘機車行駛在被告所駕
    駛營業小客車後方，適足證其當時距離發生本件交通事故之肇事車輛位置甚近，
    故近距離所目睹之案發經過及肇事車輛之車牌號碼應無因距離過遠或視線不清而
    誤認之可能，且該證人乙○○自陳與被告無何親誼，其所為之證言應無偏頗之虞
    ，復審酌被告於警局詢問、檢察官偵訊及本院調查、審理中均不否認曾於前述時
    、地駕駛前揭車牌號碼營業小客車行經肇事地點等語明確在卷，從而由證人乙○
    ○之證述與被告之陳述，已足使本院確信被告即為本件與告訴人發生前述交通事
    故並駕車逃逸之人。
２、按八十八年四月二十一日增訂刑法第一百八十五條之四肇事致人死傷逃逸罪，係
    以處罰肇事後逃逸之駕駛人為目的，俾促使駕駛人於肇事後能對被害人即時救護
    ，以減少死傷，是該罪之成立祇以行為人有駕駛動力交通工具肇事，致人死傷而
    逃逸之事實為已足，至行為人之肇事有否過失，則非所問，此有最高法院八十八
    年台上字第七三九六號判決參照；依卷附道路交通事故調查報告表所附事故現場
    圖示，發生本件車禍後，告訴人所騎乘重型機車因而失控倒地，又該機車之右側
    車身損壞、右照後鏡損壞，車損情況嚴重，亦有前揭道路交通事故補充資料表、
    現場及車損照片等件在卷為憑，告訴人並因而受有如前揭事實欄所載之傷害，業
    如前述，顯見當時兩車發生撞擊力道不小，衡諸經驗法則，被告應無不知肇事之
    理，其既已知悉與告訴人所騎乘重型機車發生車禍，衡情應知悉是否有人有受傷
    之可能，並應下車查看及詢問告訴人之情況，再佐以證人乙○○於本院審理時證
    述被告所駕駛營業小客車肇事後，左側後照鏡亦因損壞而垂下來，僅剩一根電線
    拉住等情（參見本院九十三年六月十八日審理筆錄第八頁），是由前揭告訴人及
    證人乙○○所證述事發經過及兩車於事故發生後之車損情況可知，被告對發生車
    禍及告訴人因車禍受傷等節，實難諉稱不知。
３、綜上所述，被告以前揭情詞置辯，要係卸責之詞，並不可採，本件被告於事發後
    已明知肇事致告訴人受傷，未即對告訴人採取救護或其他必要措施並報警處理即
    行駕車離去之事證明確，被告此部分之犯行堪已認定。
三、核被告所為，係犯刑法第二百八十四條第二項前段之業務過失傷害罪，又被告駕
    駛上開動力交通工具肇事，致告訴人受傷後逃逸之行為，係另犯刑法第一百八十
    五條之四之駕駛動力交通工具肇事致人受傷逃逸罪，被告所犯上開二罪，犯意各
    別，構成要件互異，應予分論併罰。爰審酌被告為營業小客車駕駛人，惟本次車
    禍肇事致人成傷後，未對傷者施以救護，旋即駕車駛離現場，駕駛態度如此輕率
    ，實非可取，且於本件車禍之過失程度非輕，又於偵審程序中猶矢口否認犯行，
    意圖推諉卸責之心態昭然若揭，亦不足取，事後迄未賠償告訴人所受損害及告訴
    人所受傷勢等各項情狀，分別量處各罪如主文所示之刑，並定其應執行之刑，以
    示懲儆。
四、據上論斷，依刑事訴訟法第二百九十九條第一項前段，刑法第二百八十四條第二
    項前段、第一百八十五條之四、第五十一條第五款，罰金罰鍰提高標準條例第一
    條前段，判決如主文。
本案經檢察官黃東焄到庭執行職務
中　　　華　　　民　　　國　　九十三　　年　　　八　　　月　　二十七　　日
                                    臺灣臺北地方法院交通法庭
                                        審判長法  官  洪文慧
                                              法  官  陳婷玉
                                              法  官  鄧德倩
右正本證明與原本無異。
如不服本判決，應於判決送達後十日內向本院提出上訴狀（應抄附繕本）。
                                              書記官  石幸代
中　　　華　　　民　　　國　　九十三　　年　　　八　　　月　　二十七　　日
附錄本案論罪科刑法條全文：
中華民國刑法第二百八十四條
(過失傷害罪)
因過失傷害人者，處六月以下有期徒刑、拘役或五百元以下罰金，致重傷者，處一年
以下有期徒刑、拘役或五百元以下罰金。
從事業務之人，因業務上之過失傷害人者，處一年以下有期徒刑、拘役或一千元以下
罰金，致重傷者，處三年以下有期徒刑、拘役或二千元以下罰金。
中華民國刑法第一百八十五條之四
駕駛動力交通工具肇事，致人死傷而逃逸者，處六月以上五年以下有期徒刑。
